【裁判字號】    89,易,3738
【裁判日期】    890925
【裁判案由】    違反臺灣地區與大陸地區人民關係條例
【裁判全文】
臺灣高雄地方法院刑事判決                        八十九年度易字第三七三八號
    公  訴  人  臺灣高雄地方法院檢察署檢察官
    被      告  乙○○
右列被告因違反臺灣地區與大陸地區人民關係條例案件，經檢察官提起公訴（八十九
年偵字第一五八一七號），本院判決如左：
    主      文
乙○○無罪。
    理      由
一、公訴意旨略以：被告乙○○係設於高雄縣岡山鎮文化中心游泳池內福利社之負責
    人，明知甲○○是大陸地區人民，竟仍於八十六年六月二十日起，未經依法申請
    許可，僱用甲○○在上開福利社從事販賣商品之工作，薪資每月新臺幣（下同）
    五千元。因認被告乙○○涉有違反臺灣地區與大陸地區人民關係條例第十五條第
    四款之規定，應依同條例第八十三條第一項規定論處之罪嫌。
二、公訴人認被告涉有上開罪嫌，無非以被告在偵查中之自白，及大陸地區人民甲○
    ○於警訊中坦認：受僱於乙○○等語為其論據，惟按犯罪事實應依證據認定之，
    無證據不得推定其犯罪事實，刑事訴訟法第一百五十四條定有明文。又認定不利
    於被告之事實，須依積極證據，苟積極證據不足為不利於被告事實之認定時，即
    應為被告有利之認定，更不必有何有利之證據，最高法院三十年上字第八一六號
    著有判例可資參照。訊據被告矢口否認犯有何違反臺灣地區與大陸地區人民關係
    條例之犯行，辯稱：伊從未僱用甲○○，當天是甲○○之配偶廖蓉新有事不能看
    顧福利社櫃檯，甲○○坐在櫃檯中，始為警方誤認係從事銷售行為等語。經查：
    （一）被告關於如何僱用甲○○，於警訊中僅供述：原先是僱用廖蓉新擔任福利
    社洗衣部的販賣工作，月薪是一萬二千元，加飲食部販賣工作，薪資是五千元，
    共計一萬七千元，但廖蓉新因身體不適，甲○○才自六月二十日起代替其夫工作
    等語，於偵查中亦僅承認有僱用甲○○工作等語，對於是以多少代價僱用甲○○
    ，並未供明，且其所供雇用甲○○之內容，核與證人甲○○於警訊中所供述：被
    告原先僱用伊先生薪資為一萬二千元，因伊先生身體不適，由伊代班，但被告稱
    伊是代班工作，薪資只能給每月五千元等語，有關被告係另行以五千元之薪資僱
    用甲○○之情形不同，甲○○之證詞尚難資為被告之自白之佐證。（二）被告於
    警訊及偵查中之自白業為被告在審理中否認，供稱：伊係僱用廖新蓉在泳池旁之
    福利社洗衣部工作，每月薪資原為一萬二千元，後來洗衣部與販賣部合併，被告
    又多給廖新蓉每月五千元之薪資，甲○○每天在被告工作時，都會跟著過來，當
    天是因廖新蓉去買醬油膏，僅剩甲○○坐於櫃檯前，始被誤認為從事福利社之食
    品銷售行為等語綦詳，核與證人廖新蓉於審理中證稱：甲○○在伊工作時都會隨
    同伊至工作地點，查獲當天伊剛好去買貨，而甲○○因一個人在販賣部，故被警
    員誤認等語相符。另證人即泳池之員工楊炳仁於審理中亦證述：伊等在被告處工
    作之人員領薪資時，都是被告在辦公室內以擴音機逐一通知進入辦公室領取現款
    ，伊從未聽過有通知甲○○去領款等語屬實，是被告所辯並無僱用甲○○，尚屬
    有據，堪可採憑。（三）至甲○○在警訊中之證詞，與證人即其配偶廖新蓉之證
    詞已屬不符，再以每月薪資五千元僱用一節，甲○○工作既尚未滿一月，尚未現
    實領取薪金，卻明確稱係以五千元之代價受僱於被告，均有疑義，且因證人方金
    敏業已遣送回大陸，亦無從依直接審理驗其證詞之真偽，是該證詞尚屬有疑，不
    足採信。綜據上述，依前揭判例意旨，尚難認被告有為公訴人起訴所指之犯行，
    是本案自不能僅憑方金敏於櫃檯被查獲之結果，即推定被告有僱用甲○○之事實
    ，此外，本院復查無其他積極證據足認被告有被訴違反大陸地區與臺灣地區人民
    關係條例之犯行，是本案不能證明被告犯罪，爰為無罪之諭知。
據上論斷，應依刑事訴訟法第三百零一條第一項判決如主文。
中      華      民      國    八十九    年      九      月    二十五    日
                                    臺灣高雄地方法院刑事第三庭
                                        法  官  古  振  暉
右正本證明與原本無異。
如不服本判決，應於判決送達後十日內，向本院提出上訴狀。
                                        書記官  馮  欽  鳳
中    華    民    國      八十九      年      九      月      二十八    日


司法院資訊處製作；財團法人民間司法改革基金會備份。
